【裁判字號】    89,台上,7438
【裁判日期】    891207
【裁判案由】    偽造文書
【裁判全文】
最高法院刑事判決                              八十九年度台上字第七四三八號
    上  訴  人  甲○○
                丙  ○
    右  一  人
    選任辯護人  林望民律師
                許士宦律師
    上  訴  人  丁○○
                戊○○
                乙○○
                庚○○
                己○○
右上訴人等因偽造文書案件，不服台灣高等法院中華民國八十七年五月七日第二審判
決（八十六年度上訴字第五五一七號，起訴案號：台灣台北地方法院檢察署八十五年
度偵字第九七七一、一四五○七、一六○五二、二○一九七、二六○五八號），提起
上訴，本院判決如左：
    主  文
原判決關於丙○、丁○○、戊○○、乙○○、庚○○、己○○部分撤銷，發回台灣高
等法院。
其他上訴駁回。
    理  由
一 撤銷發回部分
本件原判決撤銷第一審關於上訴人丙○、丁○○、戊○○、乙○○、庚○○、己○○
部分之判決，改判仍認該上訴人等係犯共同連續行使偽造私文書、詐欺取財、詐欺得
利、故買贓物、盜接他人電信設備通信、公司負責人違反公司不得經營登記範圍以外
之業務之規定等罪，依牽連犯之規定，從一重均論處以共同連續行使偽造私文書罪刑
部分，固非無見。惟查：(一)按公司法第十五條第三項對於公司負責人違反公司不得經
營登記範圍以外之業務之規定，所設之處罰，係直接以公司負責人為其處罰之主體。
原判決認定富司資訊有限公司之登記負責人為林錫琳（另由第一審法院審理）；台灣
統電股份有限公司之負責人為上訴人丁○○，各該公司均經營登記範圍以外之業務等
情，而就上訴人丙○、戊○○、乙○○、庚○○、己○○等人是否亦為公司法規定之
上開公司之負責人，原判決則未說明認定；又丙○等人如非公司法規定之公司負責人
，原判決復未敘明是否有適用刑法第三十一條第一項，得與具有公司負責人身分之人
論為共犯之情形，即逕認各該上訴人等亦應成立公司法第十五條第三項之罪，於法自
有違誤。(二)共同正犯之成立，除共同實施犯罪行為者外，其就他人之行為負共犯之責
者，以有意思聯絡為要件，若事前並未合謀，實施犯罪行為之際，又係出於行為者獨
立之意思，即不負共犯之責。原判決認定上訴人己○○以每張新台幣（下同）一萬五
千元之價格，向綽號「黑馬」之不詳姓名者，陸續購買江和惠、蔡炳和、陳國榮、林
秋燕、楊欣怡、謝榮芳、陳文德、王宏勝、林永斌、李錫健、陳志偉、盧玉枝、莊進
元等人遺失之身分證，並於該判決附表二所示之時間，偽造上開人等之印章，委由不
知情之董維雄命其職員李政芳（以上二人均由檢察官另為不起訴處分）及孫桂芳，偽
填市內電話裝機申請書並蓋用上開偽造印章而偽造上開人等之印文，持向電信局（即
現中華電信股份有限公司）申請裝設電話等情部分（見原判決事實一之（二）），於
事實欄及理由欄內，就上訴人丙○、丁○○、戊○○、乙○○、庚○○等人，對於上
訴人己○○此部分之犯行，事前是否與己○○有所謀議，彼此之間有如何之犯意聯絡
，均未詳為記載並具體說明其憑以論斷之依據，遽論為故買贓物及偽造文書之共同正
犯，非但不足以資為適用法律是否適當之判斷，且有判決理由不備之違背法令。(三)上
訴人等行為後，公司法第十五條業於原審判決前之民國八十六年六月二十五日修正公
布施行（同月二十八日生效），原判決就違反公司法部分，未依刑法第二條第一項之
規定比較新舊法，以為適用法律之依據，逕行依現行公司法第十五條第三項論罪，併
有適用法則不當之違誤。以上或為上訴意旨所指摘，或為本院得依職權調查之事項，
應認原判決關於上訴人丙○、丁○○、戊○○、乙○○、庚○○、己○○部分，有撤
銷發回之原因。又電信法第五十六條第一項亦於八十八年十一月三日修正公布施行（
同月五日生效），有無新舊法之比較適用問題，案經發回，應併予注意。
二上訴駁回部分（即甲○○部分）
按刑事訴訟法第三百七十七條規定：上訴於第三審法院，非以判決違背法令為理由不
得為之。是提起第三審上訴，應以原判決違背法令為理由，係屬法定要件，且必須依
據卷內資料為具體之指摘，並足據以辨認原判決已具備違背法令之形式，始屬相當。
本件上訴人甲○○上訴意旨僅泛稱：原判決昧於事實，且任意推定犯罪事實，又對上
訴人有利之證據漏而不審，殊難令人甘服云云。而於原判決究竟如何違背法令，並未
依據卷內資料為具體之指摘，揆諸上開說明，其上訴顯然違背法律上之程式，應予駁
回。
據上論結，應依刑事訴訟法第三百九十七條、第四百零一條、第三百九十五條前段，
判決如主文。
中      華      民      國    八十九    年     十二     月      七      日
                              最高法院刑事第十二庭
                                  審判長法官  林  增  福
                                        法官  劉  敬  一
                                        法官  楊  商  江
                                        法官  邵  燕  玲
                                        法官  池  啟  明
      右正本證明與原本無異
                                              書  記  官
中      華      民      國    八十九    年     十二     月     十三     日


司法院資訊處製作；財團法人民間司法改革基金會備份。
